臺灣高等法院臺中分院刑事判決
111年度交上易字第69號
上  訴  人  
即  被  告  陳志嘉


上列上訴人即被告因過失傷害案件，不服臺灣彰化地方法院110
年度交易字第387號中華民國110年12月9日第一審判決（起訴案
號：臺灣彰化地方檢察署110年度偵字第444號），提起上訴，本
院判決如下：
    主  文
上訴駁回。
    事  實
一、陳志嘉於民國109年5月17日上午5時50分許，駕駛車牌號碼000
    0-00號自用小貨車(下稱本案小貨車)，沿彰化縣秀水鄉崙港
    巷(下稱崙港巷)由西往東方向行駛，行經崙港巷40號前時，
    本應注意車前狀況，並隨時採取必要之安全措施。而依當時
    天候為晴、日間自然光線，路面鋪裝柏油、路面乾燥、無缺
    陷，道路無障礙物、視距良好等情況，並無不能注意之情事
    ，竟疏未注意及此，適有行人洪金順自崙港巷40號對面穿越
    道路到達崙港巷40號後，也未注意行人不得在道路上任意站
    立，阻礙交通，而站立在崙港巷40號前之崙港巷道路上等人
    ，陳志嘉所駕駛之本案小貨車遂撞及洪金順，致洪金順倒地
    ，受有第六節頸椎骨折、四肢體擦傷挫傷、腰椎第五節椎弓
    骨折之傷害。陳志嘉肇事後，於有偵查犯罪職權之機關或個
    人發覺前，向到場處理之員警當場承認為肇事人，且願接受
    裁判而自首。
二、案經洪金順訴由彰化縣警察局鹿港分局報告臺灣彰化地方檢
    察署檢察官偵查起訴。
    理  由
壹、證據能力之說明
    檢察官、上訴人即被告陳志嘉（下稱被告）於本院進行準備
    程序時，對於本案下述具傳聞性質之證據資料，均同意具有
    證據能力，本院審酌上開供述證據作成時之情況，證據之取
    得過程，無不當取供及證明力明顯過低之瑕疵，且與待證事
    實具有關連性，足認為得為本案之證據，依刑事訴訟法第15
    9條之5第1項之規定，有證據能力；且本案所引用之非供述
    證據，亦屬合法取得，本院審酌該等證據作成及取得之程序
    均無違法之處，依法均可作為認定犯罪事實之證據。
貳、認定犯罪事實所憑之證據及理由
    訊據被告固供承其於前揭時間駕駛本案小貨車，行經上開地
    點時，撞及告訴人洪金順，致告訴人倒地並受有上開傷勢等
    事實，惟矢口否認有何過失傷害之犯行，辯稱：我駕駛本案
    小貨車，沿崙港巷由西往東方向行駛，當時我先行經崙港巷
    1個彎道後，才到事發地點的崙港巷直路路段。事發時因為
    陽光刺眼，我根本看不到前方，無法注意到未走行人穿越道
    ，正在穿越道路的告訴人。本案交通事故發生時，告訴人不
    是站在道路上，而是正在過馬路，又面向東，根本不顧後方
    來車，所以發生碰撞。我駕駛本案小貨車從上述崙港巷彎道
    駛至案發地點，約僅50公尺距離。若以時速40公里計算，時
    間約為3、4秒，顯不足以因應驟然面臨的直射或路面散射光
    線刺激以及發現走動行人等情況而採取必要之道路安全作為
    ，我就本案交通事故之發生，並無過失云云。經查：
一、被告於109年5月17日上午5時50分許，駕駛本案小貨車，沿崙
    港巷由西往東方向行駛，行經崙港巷40號前時，撞及站立在
    崙港巷40號前之崙港巷道路上等人之告訴人，致告訴人倒地
    ，受有第六節頸椎骨折、四肢體擦傷挫傷、腰椎第五節椎弓
    骨折之傷害等事實，業據證人即告訴人：
  ㈠於警詢及偵查時證稱：事發當時我站在崙港巷40號百姓公廟
    門口前路旁等人，遭被告駕駛本案小貨車碰撞後，我只感覺
    到背後被車撞上因此倒地受傷，後來我就意識不清。我沒有
    發現危險雙方就發生碰撞，我來不及反應。我第一時間只知
    道我全身痛的不得了，根本不知道哪裡被撞到，後來經醫院
    檢查，我才知道我的腰椎及頸椎骨折受傷。我不知道被告的
    車輛撞擊到我身體哪裡，只知道撞到我後面。我當時站在百
    姓公廟前方面向東方在等人，被告從我後方撞上，我才會不
    知道被告車輛過來，我沒有要過馬路，不是在過馬路遭被告
    碰撞，我是站在路邊等人。因為我從事撿骨工作，當時我在
    百姓公廟前方等待往生者的家人到場帶我去準備撿骨的墳墓
    ，百姓公廟的目標比較大比較好找，所以才會在百姓公廟前
    等人，我站在車道裡面，因為站在那邊等人比較看得到。我
    的傷勢如同我提供的衛生福利部彰化醫院診斷書所載為第六
    節頸椎骨折、四肢體擦傷挫傷及腰椎第五節椎弓骨折。我要
    對被告提出過失傷害告訴等語【見110年度偵字第444號卷(
    下稱偵卷)第13至16、43、80頁，109年度他字第3346號卷第
    7頁】。
  ㈡於原審審理時證稱：我工作是撿骨師，案發當天我要幫人家
    撿骨，跟客人約上午6時在百姓公廟見面，我提早過去等。
    車禍發生前我已經走過馬路，站在百姓公廟門口前的路邊面
    向東等客人，因為那個客人會從崙港巷東邊走過來到百姓公
    廟，被告的車從西方過來撞到我，所以我沒看到被告的車。
    當天我先騎機車到百姓公廟對面的空地，把機車停在該空地
    後，再走到百姓公廟，站在百姓公廟的路旁等客人。我知道
    事發的崙港巷是雙向道路，車都可以通行，但因為我已經過
    完馬路就沒有車，所以沒有注意西邊的動靜，我看向東邊注
    意客人有沒有來。我被撞倒後，救護車到場載我到醫院，警
    察顧宗和到醫院看我、關心我的傷勢等語(見原審卷第103至
    111頁)。
  ㈢經核告訴人對於本案交通事故如何發生，而造成其受傷等情
    節經過前後證述一致。又依上述卷附道路交通事故現場圖、
    現場照片所示，事發地點崙港巷為單線雙向車道，崙港巷40
    號前之崙港巷道路方向為崙港巷東往西方向。而依告訴人所
    述，其於遭被告所駕駛之本案小貨車撞擊時，係站立在崙港
    巷40號前之崙港巷道路等人。則依告訴人所處位置，人、車
    會往來的方向主要來自於崙港巷東往西方向之道路，其視線
    因此面向東方，注意力集中在觀察崙港巷東往西方向之道路
    有無人、車經過，核與常情相符。足認告訴人上開之證述，
    尚非子虛，堪以採信。此外，復有告訴人之衛生福利部彰化
    醫院診斷證明書、道路交通事故現場圖、道路交通事故調查
    報告表(一)、(二)-1、現場(含標示告訴人站立位置之照片
    ，見偵卷第31頁)、車損照片暨車輛詳細資料報表等在卷可
    稽(見偵卷第9至25、29至35、47頁)。此部分事實，應堪以
    認定。
二、證人即案發當時到場處理之彰化縣警察局鹿港分局交通分隊
    警員顧宗和：
  ㈠於偵查時證稱：我到場處理時，告訴人已經送醫，我後來有
    去醫院，現場圖是根據告訴人的描述繪製出來的，因為告訴
    人先說他從對面走過去崙港巷40號。告訴人說他從崙港巷40
    號的對面要走到崙港巷40號，他說他已經過馬路了，告訴人
    筆錄時稱他當時站在40號門口前路旁等人，後來遭被告撞上
    。我不清楚告訴人的身體哪個部位先遭撞。我詢問被告車禍
    如何發生，被告說當時太陽剛升起來很刺眼，前方路況他看
    不太清楚，看到告訴人時已經來不及，就撞上了等語(見偵
    卷第91、92頁)。
  ㈡於原審審理時證稱：我是承辦本案之交通員警，現場圖是我
    畫的。我到現場時，告訴人已離開現場，我依照現場汽車當
    時停的位置畫事故現場圖，當時沒有發現有煞車痕或碎片，
    也沒有發現告訴人衣物的散落或是物件，亦沒有發現告訴人
    的血跡。我到場時，被告在場，他說他當時因為陽光刺眼，
    看不太清楚前方所以發生車禍，被告說他撞到時才看到告訴
    人，發現時已經來不及採取閃避或者是其它措施。告訴人提
    告，我詢問他時，他的精神狀態正常，當時告訴人說他是站
    在路旁，被車輛撞到。從我們隊部到案發現場差不多要20至
    30分，我到現場馬上先採證拍照，繪製車輛與道路相關位置
    ，當時只剩下被告跟本案小貨車，告訴人已經送醫。我在現
    場處理完畢後，到告訴人就醫的彰化醫院探視告訴人，主要
    是跟告訴人實施酒測。我已經忘記當時有無問告訴人案發經
    過，一般我都是會問，可是因為沒有錄音，我現在已經不記
    得。偵查中檢察事務官問我說「告訴人說要穿越馬路?」我
    說：「他說他從40號(百姓公廟)的對面要走到40號，他說他
    已經過馬路了。」是指告訴人說他已經走到百姓公廟前，站
    在路旁，已經過去了，我只記得他說他已經站在百姓公廟前
    面。道路交通事故現場圖上所繪製的「B(按道路交通事故現
    場圖上所載B指告訴人)稱行向」虛線，當時有依駕駛人的描
    述繪製，我現在不太記得告訴人的描述。道路交通事故調查
    報告表(一)第15欄「事故類型及型態」，我當時填載「03穿
    越道路中」是因為告訴人是從崙港巷40號對面要穿越過來，
    他說他是從那邊走過來之後站在路旁，不填載「08佇立路邊
    (外)」因為我不清楚當時他走到了沒有。道路交通事故調查
    報告表(二)-1第29欄「當事者行動狀態」，我填載人的狀態
    為：「16步行」，是依據告訴人陳述說他從崙港巷40號對面
    行走過來。依道路交通現場圖及道路交通事故調查報告表(
    一)、(二)-1所記載的內容，我現在只能肯認在醫院時，告
    訴人跟我說在案發前，他的行向是從百姓公廟40號對面走過
    去百姓公廟那邊，但無法肯定告訴人有無說在肇事的瞬間他
    在行進或站在路旁。告訴人在醫院時，沒有明確跟我提到事
    發那一瞬間，他到底是站在百姓公廟路旁還是在行進的過程
    ，他只是跟我陳述說他當天怎麼到百姓公廟現場那個地方。
    案發當天我到醫院探視告訴人時，因為他受傷先急診，我告
    訴他就醫完後跟我聯絡，再詢問當時的狀況。我在醫院跟告
    訴人接觸的時間很短暫，大概就只有酒測而已，當天去醫院
    的主要目的是對告訴人進行酒測及查驗身分，沒有對案發細
    節很詳細的詢問告訴人等語(見原審卷第114至120頁)。
  ㈢依證人顧宗和上開之證述，可知其於案發當天，到現場處理
    本案交通事故完畢後，雖曾到醫院探視告訴人，惟主要係對
    告訴人實施酒精濃度測試及查驗身分，並未仔細詢問告訴人
    案發經過，確認案發細節。道路交通事故現場圖上所繪製的
    告訴人行向、道路交通事故調查報告表(一)第15欄「事故類
    型及型態」及道路交通事故調查報告表(二)-1第29欄「當事
    者行動狀態」所填載的內容，主要指本案交通事故發生之前
    ，告訴人的行向、動態，並非指告訴人遭被告駕駛本案小貨
    車撞擊當下的狀態。又告訴人所受傷勢已達骨折程度，並非
    僅輕微之擦挫傷，則其在身體痛楚之狀況下，可否向警員顧
    宗和詳盡陳述案發情形、細節，實非無疑。故尚難以道路交
    通事故現場圖上所繪製之告訴人行向、記載之現場處理摘要
    、道路交通事故調查報告表(一)第15欄「事故類型及型態」
    及道路交通事故調查報告表(二)-1第29欄「當事者行動狀態
    」所填載的內容，即認告訴人遭被告駕駛本案小貨車撞擊當
    時，正在從崙港巷40號對面由南往北方向行走穿越崙港巷。
三、被告雖辯稱告訴人於案發當時，正在穿越崙港巷云云。然被
    告業已供稱當時因陽光直射眼睛無法看清楚前方路況，所以
    沒有看到告訴人，當其發現危險時雙方就發生碰撞，來不及
    反應等節(見偵卷第11、41、79、80頁)。可見被告於本案交
    通事故發生當下，根本沒有看到告訴人，自不可能知悉告訴
    人之狀態，顯難以被告所述，率爾認定告訴人遭撞擊當下，
    正在穿越崙港巷。被告固另辯稱告訴人傷勢集中在左側腰椎
    即左側腰部，與被告行駛的方向恰好為正對之情形，可見告
    訴人應係在穿越道路行進的狀態下遭到撞擊云云。然告訴人
    已證稱：我當時第一時間只知道我全身痛的不得了，根本不
    知道哪裡被撞，後來經醫院檢查，我才知道我的腰椎及頸椎
    骨折受傷。我不知道被告的車輛撞擊到我身體哪裡，只知道
    撞到我後面等語(見偵卷第14、80頁)。則告訴人最初遭本案
    小貨車直接撞擊之部位是否為左側腰部，仍屬有疑。要難以
    告訴人所受傷勢部位，遽以推論告訴人係在穿越崙港巷之際
    ，遭被告駕駛本案小貨車撞擊。
四、汽車行駛時，駕駛人應注意車前狀況，並隨時採取必要之安
    全措施，道路交通安全規則第94條第3項定有明文。此為汽
    車駕駛之一般規定，賦予汽車駕駛人於汽車行駛時，對車輛
    行駛方向動態能充分掌握之一般注意義務，使汽車駕駛人能
    對車前狀況有所預見，並進而避免碰撞等危險結果之發生。
    查被告駕駛本案小貨車上路，自應知悉且遵守前揭道路交通
    安全規則。而依卷附之道路交通事故調查報告表(一)所載及
    現場照片所示，本案交通事故發生時天候為晴，日間自然光
    線，路面鋪裝柏油、路面乾燥、無缺陷，道路無障礙物、視
    距良好，則被告並無不能注意之情事。然被告竟疏未注意車
    前狀況及隨時採取必要之安全措施，不慎撞及站立在崙港巷
    40號前之崙港巷道路上之告訴人，告訴人因而倒地，並受有
    前揭傷害，被告就本案交通事故之發生，確有過失至明。告
    訴人因本案交通事故，受有第六節頸椎骨折、四肢體擦傷挫
    傷、腰椎第五節椎弓骨折等傷害，此有上述告訴人之衛生福
    利部彰化醫院診斷證明書足憑。堪認被告之過失行為與告訴
    人所受傷害間，確有相當因果關係，被告自應負過失傷害之
    罪責。
五、被告雖辯稱因陽光刺眼，致其無法發現前方行人等情況云云
    。惟被告於原審準備程序時供稱：案發當天，因為我要去田
    裡工作，所以開車經過案發地點，我的田地距離案發現場大
    概3、4公里。於109年4、5月間，我都是差不多在案發這個
    時間，駕駛本案小貨車去田裡工作等情(見原審卷第47、48
    頁)。則被告所行駛之崙港巷路段係其於109年4、5月間前往
    其田地之路段，且行經時間與案發時點相間，則其就於案發
    時間行經本案發生之崙港巷路段，會因陽光影響視線一節，
    應有所體認。其行經此路段更應注意車前狀況，小心前行，
    對於行車安全並應有相關工具如具有遮擋陽光效果之眼鏡加
    以因應陽光刺眼影響視線之問題，以維護自身及其他用路人
    之安全。倘被告於案發前已使用相關工具，視線自不致受到
    刺眼陽光影響而無從注意車前狀況。如其不以相關工具排除
    陽光致其視線無法看清楚前方路況之影響，自應改道行駛，
    避免在此時段行經上述崙港巷路段，否則無異對其他往來人
    、車之安全，構成嚴重威脅。又被告上訴辯稱於事故地點前
    因轉彎處有數間建築物，致影響其觀察轉彎後之路況及告訴
    人穿越情形云云。然同前所述，被告既經常駕車行經該處，
    知悉該處之建築物會影響其對於車前狀況之觀察，其自應更
    加注意車前狀況，謹慎通過，以避免危險之發生。故被告上
    開辯解，均顯非不能注意之情事，不足憑以解免其過失責任
    。至告訴人依當時之天候、光線、路面、道路狀況及視距等
    情形，並無不能注意之情事，卻疏未注意，而站立在崙港巷
    車道上等人，阻礙交通，悖於道路交通安全規則第133條之
    規定，固堪認告訴人就本案交通事故之發生亦有過失。然而
    此僅係告訴人是否與有過失之問題，為本院量刑時應予審酌
    之事項，並無礙於被告本案罪責之成立。
六、告訴人所提出衛生福利部彰化醫院於110年10月5日開立之診
    斷證明書，雖記載告訴人經神經外科門診覆診，目前頸椎前
    後彎角度約2度(見原審卷第73頁)。惟是否得據此即認告訴
    人所受傷勢已達身體或健康，有重大不治或難治之傷害，尚
    有疑義。公訴人復未提出其他證據證明告訴人所受傷害已達
    重傷害之程度，自難對被告以過失致重傷害之罪責相繩，併
    此敘明。
七、綜上所述，被告所辯，洵屬卸責之詞，不足採信。本案事證
    明確，被告犯行堪以認定，應予依法論科。　　
參、論罪之理由
一、核被告所為，係犯刑法第284條前段之過失傷害罪。
二、自首以犯罪行為人於其犯罪未被發覺前，向有偵查犯罪職權
    之公務員告知其基本犯罪事實，並接受裁判為已足。縱其自
    首後，對於犯罪行為之陳述不盡不實，或未肯盡情披露，甚
    或復為翻供或改為有利之供述者，亦不影響自首之成立(最
    高法院95年度台上字第4643號判決參照)。被告於肇事後，
    在有偵查犯罪職權之機關或個人發覺前，向據報到場處理之
    員警當場承認為肇事人，有彰化縣警察局道路交通事故肇事
    人自首情形紀錄表在卷足徵(見偵卷第39頁)，嗣後並到庭接
    受裁判。堪認被告係對於未經發覺之罪自首，爰依法第62條
    前段規定，減輕其刑。被告雖對於其是否應負過失傷害責任
    有所辯解，惟此係被告辯護權之行使，並不影響自首要件之
    成立，併此敘明。　
肆、駁回上訴之理由
一、原審以被告犯過失傷害之犯行事證明確，適用相關論罪科刑
    之法律規定，並敘明以行為人之責任為基礎，審酌被告因前
    述駕駛疏失，肇致本案交通事故，造成告訴人受有上開傷害
    ，徒增身體不適及生活上之不便，被告行為實有不該。併斟
    酌被告過失之情節、犯罪後之態度，告訴人所受傷勢程度、
    告訴人就本案交通事故之發生亦有過失。兼考量被告自述教
    育程度為高中畢業，已與弟弟分家，家中成員尚有母親，務
    農維生，每月收入平均約新臺幣2萬多元，經濟狀況勉持等
    智識、工作及生活狀況，暨公訴人、辯護人及告訴人對於被
    告科刑範圍之意見(見原審卷第129、130頁)等一切情狀，量
    處有期徒刑3月，並諭知如易科罰金，以新臺幣1000元折算1
    日之折算標準。經核原審判決之認事用法均無違誤，量刑亦
    屬妥適。
二、被告上訴仍執前詞否認其有過失，並以原審未斟酌告訴人過
    失較重，對被告量刑過重等語。然查，被告否認對本案事故
    具有過失所為辯解並無可採一節，已如前述。又原審判決已
    注意刑法第57條各款規定之適用，就其量刑詳為審酌並敘明
    理由兼及告訴人之過失程度等因素，既未逾越法定刑度，復
    未濫用自由裁量之權限，所為量刑核無不當或違法，且無輕
    重失衡之情形，不得遽指為違法、不當。是被告上訴否認犯
    行及請求從輕量刑，為無理由，應予駁回。
據上論斷，應依刑事訴訟法第368條，判決如主文。
本案經檢察官林芬芳提起公訴，檢察官周穎宏到庭執行職務。
中　　華　　民　　國　　111 　年　　3 　　月　　29　　日
            刑事第三庭    審判長法　官  楊  真  明
　  　　　　 　　　　　　       法　官  邱  顯  祥
　　  　　　　　　　　　　　    法　官  李  明  鴻      
以上正本證明與原本無異。
不得上訴。
                                書記官  陳  慈  傳
　　　　　　　　　　　　　　　　 
中　　華　　民　　國　　111 　年　　3 　　月　　29　　日
附錄論罪科刑法條：
中華民國刑法284條
因過失傷害人者，處一年以下有期徒刑、拘役或十萬元以下罰金
；致重傷者，處三年以下有期徒刑、拘役或三十萬元以下罰金。